【裁判字號】    99,訴,505
【裁判日期】    990817
【裁判案由】    損害賠償
【裁判全文】
臺灣彰化地方法院民事判決  99年度訴字第505號
原      告  甲○○
            丙○○
前二人共同
訴訟代理人  乙○○
被      告  丁○○
上列當事人間請求侵權行為損害賠償事件，原告提起刑事附帶民
事訴訟（99年度交附民字第20號），經本院刑事庭裁定移送前來
，本院於民國99年8月3日言詞辯論終結，茲判決如下：
    主      文
被告應給付原告甲○○新台幣肆拾伍萬元、應給付原告丙○○新
台幣貳拾玖萬元，及均自民國99年4月15日起至清償日止按年利
率百分之五計算之利息。
原告其餘之訴駁回。
訴訟費用由被告負擔百分之15，由原告甲○○負擔百分之45、由
原告丙○○負擔百分之40。
本判決第一項於原告甲○○以新台幣壹拾伍萬元、原告丙○○以
新台幣壹拾萬元供擔保後得假執行。
原告其餘假執行之聲請駁回。
    事實及理由
一、本件原告起訴主張：被告明知其未領有自小客車駕駛執照，
    不得駕駛汽車，竟於民國99年1月18日13時許，在彰化縣田
    中鎮自家田裡，飲用保力達若干後，於同日18時50分許，駕
    駛車牌號碼OA-8971號之自用小貨車，沿彰化縣田中鎮○○
    路○段由東往西方向行駛，欲前往位於彰化縣田中鎮○○路○
    段田中高幹63電桿前之舊街社區守望相助隊（被告呼氣酒精
    濃度為每公升0.11毫克，另經檢察官為不起訴處分）。嗣於
    同日19時許，被告行經上開守望相助隊前，欲轉彎入內時，
    原應注意轉彎車應讓直行車先行，且當時天候為晴天，夜間
    有照明，道路乾燥無缺陷，亦無障礙物，視距良好，並無不
    能注意之情形，竟未禮讓直行車輛，仍貿然右轉欲進入上開
    守望相助隊，適無駕駛執照亦疏未注意車前狀況之訴外人陳
    水庭（血液酒精濃度為每公合27毫克，換算為呼氣酒精濃度
    為每公升0.135毫克）騎乘車牌號碼621-EKL號之重型機車由
    後右側同向直行駛至，訴外人陳水庭見狀煞避不及，以機車
    前方車頭擦撞被告駕駛之上開車輛右方後視鏡後，彈飛撞擊
    上開守望相助隊大門圍牆，訴外人陳水庭因而受有頸胸挫傷
    之傷害，經送醫急救仍因氣血胸不治死亡。原告甲○○、丙
    ○○分別為陳水庭之父母，已請領強制責任保險金新臺幣（
    下同）150萬元，依民法第184條第1項前段、第191條之2、
    第192條第1、2項及第194條規定，被告自應對原告等負損害
    賠償責任，為此請求被告賠償原告甲○○因而支出之喪葬費
    用20萬元、精神慰撫金260萬元，給付原告丙○○精神慰撫
    金230萬元等情。並聲明：(一)被告應給付原告甲○○280萬元
    、應給付原告丙○○230萬，及均自刑事附帶民事賠償起訴
    狀繕本送達翌日起至清償日止按年息百分之5計算之利息。
    (二)訴訟費用由被告負擔。(三)原告願供擔保，請准宣告假執行
    。
二、被告則以：其工作收入不多，曾於第一次調解時表示願意分
    期給付賠償金給原告，但因目前已在監執行，沒辦法工作，
    也沒有錢可以賠償，對於刑事判決、原告已請領150萬元汽
    車強制責任保險金及原告請求喪葬費20萬元等均無意見，但
    原告所請求精神賠償金額太高，被告無力給付等語置辯，並
    聲明：(一)原告之訴駁回。(二)訴訟費用由原告負擔。
三、查原告主張被告明知其未領有自小客車駕駛執照，不得駕駛
    汽車，竟於民國99年1月18日13時許，在彰化縣田中鎮自家
    田裡，飲用保力達若干後，於同日18時50分許，駕駛車牌號
    碼OA-8971號之自用小貨車，沿彰化縣田中鎮○○路○段由東
    往西方向行駛，欲前往位於彰化縣田中鎮○○路○段田中高
    幹63電桿前之舊街社區守望相助隊（被告呼氣酒精濃度為每
    公升0.11毫克，另經檢察官為不起訴處分）。嗣於同日19
    時許，被告行經上開守望相助隊前，欲轉彎入內時，原應注
    意轉彎車應讓直行車先行，且當時天候為晴天，夜間有照明
    ，道路乾燥無缺陷，亦無障礙物，視距良好，並無不能注意
    之情形，竟未禮讓直行車輛，仍貿然右轉欲進入上開守望相
    助隊，適無駕駛執照亦疏未注意車前狀況之訴外人陳水庭（
    血液酒精濃度為每公合27毫克，換算為呼氣酒精濃度為每公
    升0.135毫克）騎乘車牌號碼621-EKL號之重型機車由後右側
    同向直行駛至，訴外人陳水庭見狀煞避不及，以機車前方車
    頭擦撞被告駕駛之上開車輛右方後視鏡後，彈飛撞擊上開守
    望相助隊大門圍牆，訴外人陳水庭因而受有頸胸挫傷之傷害
    ，經送醫急救仍因氣血胸不治死亡。原告甲○○、丙○○分
    別為被害人陳水庭之父母，原告甲○○因而支出喪葬費20萬
    元等情，業據其提出戶籍謄本、收據為證，而被告因本件車
    禍犯有過失致死罪行，業經本院99年度交易字第54號刑事判
    決判處有期徒刑7月確定在案等情，亦經調取上開刑事案卷
    核閱屬實，復為被告所不爭執，是原告之上開主張，堪信為
    真。
四、又查，原告主張依民法第184條第1項前段、第192條第1項、
    第194條之規定，訴請被告賠償喪葬費及非財產上之精神賠
    償，原告甲○○因本件被害人死亡因而支出喪葬費20萬元部
    分，被告不予爭執，是原告甲○○此部分之請求為有理由；
    又原告甲○○、丙○○為被害人之父母，渠等喪子所受之精
    神上痛苦匪淺，原告甲○○名下有房屋2棟、土地2筆、原告
    丙○○無財產，被告名下有房屋2棟等情，此有渠等稅務電
    子閘門財產所得調件明細表可考，核以兩造之財產、身分、
    地位及經濟狀況等關係定之，認原告二人就其子死亡部分各
    可請求之非財產上賠償以130萬元為屬合理，因此原告甲○
    ○得向被告請求賠償之金額合計為150萬元、原告丙○○得
    向被告請求賠償之金額為為130萬元。
五、再按因故意或過失，不法侵害他人之權利者，負損害賠償責
    任；又損害之發生或擴大，被害人與有過失者，法院得減輕
    賠償金額，或免除之，民法第一百八十四條第一項前段及第
    二百十七條分別定有明文。本件車禍之發生被告固應負損害
    賠償之責任，惟被害人陳水庭無駕又酒醉駕車亦未注意車前
    狀況，就車禍之發生亦與有過失，故本院認被告應負之過失
    過失責任比例為百分之八十、被害人為百分之二十，過失相
    抵後原告得請求之金額甲○○為120萬元、丙○○為104萬元
    。
六、再按保險人依本法規定給付之保險金，視為加害人或被保險
    人損害賠償金額之一部分；加害人或被保險人受賠償請求時
    ，得扣除之，強制汽車責任保險法第30條定有明文。查原告
    等就陳水庭死亡部份已向保險公司取得強制汽車責任保險金
    共150萬元，即原告各取得750,000元，此為被告所不爭執，
    因此原告得請求被告賠償之金額尚應扣除上開已領取之保險
    金，扣除後原告得請求之金額甲○○為450,000元、原告丙
    ○○為290,000元。
七、從而，原告依侵權行為之規定得向被告請求賠償之金額原告
    甲○○為450,000元、原告丙○○為290,000元及自起訴狀繕
    本送達翌日（即99年4月15日）起至清償日止按年利率百分
    之五計算之利息，即有理由，應予准許，逾此部分之請求則
    無理由，應予駁回。
八、原告陳明願供擔保，聲請宣告假執行，就原告勝訴部份，核
    無不合，爰酌定相當之擔保金額宣告之；其餘敗訴部分其假
    執行之聲請已失所附麗，不予准許，應予駁回。
九、結論：本件原告之訴為一部有理由、一部無理由，並依民事
    訴訟法第390條第2項、第79條，判決如主文。
中    華    民    國    99    年     8    月    17    日
                  民事第一庭    法  官  黃倩玲
以上正本係照原本作成。
如對判決上訴，應於判決送達後20日內向本院提出上訴狀。
如委任律師提起上訴者，應一併繳納上訴審裁判費。
中    華    民    國    99    年     8    月    17    日
                                書記官  黃幼華

司法院資訊處製作；財團法人民間司法改革基金會備份。
